---
title: "Comprensión y Preparación de Datos"
output: html_document
date: "2024-08-13"
---

```{r setup, include=FALSE}
knitr::opts_chunk$set(echo = TRUE)
```

## Importación de los Datos

```{r}

#Leyendo datos
sureste_20_21 <- read.csv("Sureste_20-21.csv")
noreste_20_21 <- read.csv("Noreste_20-21.csv")
centro_20_21 <- read.csv("Centro_20-21.csv")
noroeste_20_21 <- read.csv("Noroeste_20-21.csv")
suroeste_20_21 <- read.csv("Suroeste_20-21.csv")
noroeste2_20_21 <- read.csv("Noroeste2_20-21.csv")
norte_20_21 <- read.csv("Norte_20-21.csv")
suroeste2_20_21 <- read.csv("Suroeste2_20-21.csv")
sureste2_20_21 <- read.csv("Sureste2_20-21.csv")
sureste3_20_21 <- read.csv("Sureste3_20-21.csv")
sur_20_21 <- read.csv("Sur_20-21.csv")
norte2_20_21 <- read.csv("Norte2_20-21.csv")
noreste2_20_21 <- read.csv("Noreste2_20-21.csv")
noreste3_20_21 <- read.csv("Noreste3_20-21.csv")

sureste_22 <- read.csv("sureste_22.csv")
noreste_22 <- read.csv("noreste_22.csv")
centro_22 <- read.csv("centro_22.csv")
noroeste_22 <- read.csv("noroeste_22.csv")
suroeste_22 <- read.csv("suroeste_22.csv")
noroeste2_22 <- read.csv("noroeste2_22.csv")
norte_22 <- read.csv("norte_22.csv")
suroeste2_22 <- read.csv("suroeste2_22.csv")
sureste2_22 <- read.csv("sureste2_22.csv")
sureste3_22 <- read.csv("sureste3_22.csv")
sur_22 <- read.csv("sur_22.csv")
norte2_22 <- read.csv("norte2_22.csv")
noreste2_22 <- read.csv("noreste2_22.csv")
noreste3_22 <- read.csv("noreste3_22.csv")

sureste_23_24 <- read.csv("sureste_23-24.csv")
noreste_23_24 <- read.csv("noreste_23-24.csv")
centro_23_24 <- read.csv("centro_23-24.csv")
noroeste_23_24 <- read.csv("noroeste_23-24.csv")
suroeste_23_24 <- read.csv("suroeste_23-24.csv")
noroeste2_23_24 <- read.csv("noroeste2_23-24.csv")
norte_23_24 <- read.csv("norte_23-24.csv")
suroeste2_23_24 <- read.csv("suroeste2_23-24.csv")
sureste2_23_24 <- read.csv("sureste2_23-24.csv")
sureste3_23_24 <- read.csv("sureste3_23-24.csv")
sur_23_24 <- read.csv("sur_23-24.csv")
norte2_23_24 <- read.csv("norte2_23-24.csv")
noreste2_23_24 <- read.csv("noreste2_23-24.csv")
noreste3_23_24 <- read.csv("noreste3_23-24.csv")

#Agregando columna de estación
sureste_20_21$Estacion <- "Tec"
noreste_20_21$Estacion <- "San Nicolas"
centro_20_21$Estacion <- "Obispado"
noroeste_20_21$Estacion <- "San Bernabe"
suroeste_20_21$Estacion <- "Santa Catarina"
noroeste2_20_21$Estacion <- "Garcia"
norte_20_21$Estacion <- "Escobedo"
suroeste2_20_21$Estacion <- "San Pedro"
sureste2_20_21$Estacion <- "Juarez"
sureste3_20_21$Estacion <- "Cadereyta"
sur_20_21$Estacion <- "Preparatoria ITESM"
norte2_20_21$Estacion <- "Universidad"
noreste2_20_21$Estacion <- "Apodaca"
noreste3_20_21$Estacion <- "Pesqueria"

#Agregando columna de estación
sureste_22$Estacion <- "Tec"
noreste_22$Estacion <- "San Nicolas"
centro_22$Estacion <- "Obispado"
noroeste_22$Estacion <- "San Bernabe"
suroeste_22$Estacion <- "Santa Catarina"
noroeste2_22$Estacion <- "Garcia"
norte_22$Estacion <- "Escobedo"
suroeste2_22$Estacion <- "San Pedro"
sureste2_22$Estacion <- "Juarez"
sureste3_22$Estacion <- "Cadereyta"
sur_22$Estacion <- "Preparatoria ITESM"
norte2_22$Estacion <- "Universidad"
noreste2_22$Estacion <- "Apodaca"
noreste3_22$Estacion <- "Pesqueria"

#Agregando columna de estación
sureste_23_24$Estacion <- "Tec"
noreste_23_24$Estacion <- "San Nicolas"
centro_23_24$Estacion <- "Obispado"
noroeste_23_24$Estacion <- "San Bernabe"
suroeste_23_24$Estacion <- "Santa Catarina"
noroeste2_23_24$Estacion <- "Garcia"
norte_23_24$Estacion <- "Escobedo"
suroeste2_23_24$Estacion <- "San Pedro"
sureste2_23_24$Estacion <- "Juarez"
sureste3_23_24$Estacion <- "Cadereyta"
sur_23_24$Estacion <- "Preparatoria ITESM"
norte2_23_24$Estacion <- "Universidad"
noreste2_23_24$Estacion <- "Apodaca"
noreste3_23_24$Estacion <- "Pesqueria"

```

```{r}

df_20_21 <- rbind(
            sureste_20_21,
            noreste_20_21,
            centro_20_21,
            noroeste_20_21,
            suroeste_20_21,
            noroeste2_20_21,
            norte_20_21,
            suroeste2_20_21,
            sureste2_20_21,
            sureste3_20_21,
            sur_20_21,
            norte2_20_21,
            noreste2_20_21,
            noreste3_20_21
            )

df_22 <- rbind(
            sureste_22,
            noreste_22,
            centro_22,
            noroeste_22,
            suroeste_22,
            noroeste2_22,
            norte_22,
            suroeste2_22,
            sureste2_22,
            sureste3_22,
            sur_22,
            norte2_22,
            noreste2_22,
            noreste3_22
            )

df_23_24 <- rbind(
            sureste_23_24,
            noreste_23_24,
            centro_23_24,
            noroeste_23_24,
            suroeste_23_24,
            noroeste2_23_24,
            norte_23_24,
            suroeste2_23_24,
            sureste2_23_24,
            sureste3_23_24,
            sur_23_24,
            norte2_23_24,
            noreste2_23_24,
            noreste3_23_24
            )

df <- rbind(df_20_21,df_22,df_23_24)

```

```{r warning=FALSE}

df$CO <- as.double(df$CO)
df$NO <- as.double(df$NO)
df$NO2 <- as.double(df$NO2)
df$NOX <- as.double(df$NOX)
df$O3 <- as.double(df$O3)
df$PM10 <- as.double(df$PM10)
df$PM2.5 <- as.double(df$PM2.5)
df$PRS <- as.double(df$PRS)
df$RAINF <- as.double(df$RAINF)
df$RH <- as.double(df$RH)
df$SO2 <- as.double(df$SO2)
df$SR <- as.double(df$SR)
df$TOUT <- as.double(df$TOUT)
df$WSR <- as.double(df$WSR)
df$WDR <- as.double(df$WDR)
df$date <- as.POSIXct(df$date)

str(df)

```

## Limpieza

### Eliminando valores sin sentido

Es importante mencionar que se puede realizar una limpieza a partir de los siguientes supuestos:

-   Ningún componente del aire puede tener una concentración menor o igual a 0.
-   La presión atmosférica (PRS) no puede tener un valor menor o igual a 0.
-   La precipitación (RAINF) no puede tener valores menores a 0.
-   La humedad relativa (RH) debe de tener un valor de 0 a 100.
-   La radiación solar (SR) no puede tener valores menores a 0.
-   La dirección del viento (WDR) debe tener valores entre 1 y 360.

```{r}
library(skimr)
skim_without_charts(df)

```

Observamos que muchos de los supuestos de arriba no son respetados en varios casos, por lo que eliminaremos los datos que no los cumplan, volviéndolos datos nulos.

```{r}

df$CO[df$CO <= 0] <- NA
df$NO[df$NO <= 0] <- NA
df$NO2[df$NO2 <= 0] <- NA
df$NOX[df$NOX <= 0] <- NA
df$O3[df$O3 <= 0] <- NA
df$PM10[df$PM10 <= 0] <- NA
df$PM2.5[df$PM2.5 <= 0] <- NA
df$SO2[df$SO2 <= 0] <- NA
df$PRS[df$PRS <= 0] <- NA
df$RAINF[df$RAINF < 0] <- NA
df$RH[df$RH < 0 | df$RH > 100] <- NA
df$SR[df$SR < 0] <- NA
df$WDR[df$WDR < 1 | df$WDR > 360] <- NA

skim_without_charts(df)

```

```{r}
print(head(df,5))
```

### Eliminación de Datos Faltantes

```{r}

# Tamaño del dataframe antes de eliminar filas con más de 6 columnas vacías
print(dim(df))

```

```{r}
# Sumar los valores nulos de cada columna
na_counts_base <- colSums(is.na(df))
print(na_counts_base)
```

```{r}
# Eliminar filas con más de 6 NANs
df <- df[rowSums(is.na(df)) <= 6, ]
```

```{r}

#Valores nulos después de la eliminación en cada columna
na_counts_base <- colSums(is.na(df))
print(na_counts_base)

```

```{r}
# Tamaño del dataframe después de eliminar filas con más de 6 columnas vacías
print(dim(df))
```

### Eliminación de Filas Duplicadas

```{r}
#Revisar la cantidad de datos duplicados que hay en el dataframe.
sum(duplicated(df))
```

```{r}
# Creacion de un dataframe nuevo sin datos duplicados. 
df <- unique(df)
```

```{r}
# Revisamos el tamaño del dataframe tras la eliminación de los duplicados
print(dim(df))
```

```{r}
#Revisar que se hayan eliminado los duplicados correctamente. 
sum(duplicated(df))
```

## Etapa 2

### Cálculo de medidas estadísticas

#### Variables Cuantitativas

##### CO

```{r, warning=FALSE}
library(DescTools)
summary(df$CO, na.rm = TRUE)
cat("Moda:", Mode(df$CO, na.rm = TRUE), "\n")
cat("Varianza:", var(df$CO, na.rm = TRUE), "\n")
cat("Desviación Estándar:", sd(df$CO, na.rm = TRUE), "\n")
```

##### NO

```{r, warning=FALSE}
summary(df$NO, na.rm = TRUE)
cat("Moda:", Mode(df$NO, na.rm = TRUE), "\n")
cat("Varianza:", var(df$NO, na.rm = TRUE), "\n")
cat("Desviación Estándar:", sd(df$NO, na.rm = TRUE), "\n")
```

##### NO2

```{r, warning=FALSE}
summary(df$NO2, na.rm = TRUE)
cat("Moda:", Mode(df$NO2, na.rm = TRUE), "\n")
cat("Varianza:", var(df$NO2, na.rm = TRUE), "\n")
cat("Desviación Estándar:", sd(df$NO2, na.rm = TRUE), "\n")
```

##### NOX

```{r, warning=FALSE}
summary(df$NOX, na.rm = TRUE)
cat("Moda:", Mode(df$NOX, na.rm = TRUE), "\n")
cat("Varianza:", var(df$NOX, na.rm = TRUE), "\n")
cat("Desviación Estándar:", sd(df$NOX, na.rm = TRUE), "\n")
```

##### O3

```{r, warning=FALSE}
summary(df$O3, na.rm = TRUE)
cat("Moda:", Mode(df$O3, na.rm = TRUE), "\n")
cat("Varianza:", var(df$O3, na.rm = TRUE), "\n")
cat("Desviación Estándar:", sd(df$O3, na.rm = TRUE), "\n")
```

##### PM10

```{r, warning=FALSE}
summary(df$PM10, na.rm = TRUE)
cat("Moda:", Mode(df$PM10, na.rm = TRUE), "\n")
cat("Varianza:", var(df$PM10, na.rm = TRUE), "\n")
cat("Desviación Estándar:", sd(df$PM10, na.rm = TRUE), "\n")
```

##### PM2.5

```{r, warning=FALSE}
summary(df$PM2.5, na.rm = TRUE)
cat("Moda:", Mode(df$PM2.5, na.rm = TRUE), "\n")
cat("Varianza:", var(df$PM2.5, na.rm = TRUE), "\n")
cat("Desviación Estándar:", sd(df$PM2.5, na.rm = TRUE), "\n")
```

##### PRS

```{r, warning=FALSE}
summary(df$PRS, na.rm = TRUE)
cat("Moda:", Mode(df$PRS, na.rm = TRUE), "\n")
cat("Varianza:", var(df$PRS, na.rm = TRUE), "\n")
cat("Desviación Estándar:", sd(df$PRS, na.rm = TRUE), "\n")
```

##### RAINF

```{r, warning=FALSE}
summary(df$RAINF, na.rm = TRUE)
cat("Moda:", Mode(df$RAINF, na.rm = TRUE), "\n")
cat("Varianza:", var(df$RAINF, na.rm = TRUE), "\n")
cat("Desviación Estándar:", sd(df$RAINF, na.rm = TRUE), "\n")
```

##### RH

```{r, warning=FALSE}
summary(df$RH, na.rm = TRUE)
cat("Moda:", Mode(df$RH, na.rm = TRUE), "\n")
cat("Varianza:", var(df$RH, na.rm = TRUE), "\n")
cat("Desviación Estándar:", sd(df$RH, na.rm = TRUE), "\n")
```

##### SO2

```{r, warning=FALSE}
summary(df$SO2, na.rm = TRUE)
cat("Moda:", Mode(df$SO2, na.rm = TRUE), "\n")
cat("Varianza:", var(df$SO2, na.rm = TRUE), "\n")
cat("Desviación Estándar:", sd(df$SO2, na.rm = TRUE), "\n")
```

##### SR

```{r, warning=FALSE}
summary(df$SR, na.rm = TRUE)
cat("Moda:", Mode(df$SR, na.rm = TRUE), "\n")
cat("Varianza:", var(df$SR, na.rm = TRUE), "\n")
cat("Desviación Estándar:", sd(df$SR, na.rm = TRUE), "\n")
```

##### TOUT

```{r, warning=FALSE}
summary(df$TOUT, na.rm = TRUE)
cat("Moda:", Mode(df$TOUT, na.rm = TRUE), "\n")
cat("Varianza:", var(df$TOUT, na.rm = TRUE), "\n")
cat("Desviación Estándar:", sd(df$TOUT, na.rm = TRUE), "\n")
```

##### WSR

```{r, warning=FALSE}
summary(df$WSR, na.rm = TRUE)
cat("Moda:", Mode(df$WSR, na.rm = TRUE), "\n")
cat("Varianza:", var(df$WSR, na.rm = TRUE), "\n")
cat("Desviación Estándar:", sd(df$WSR, na.rm = TRUE), "\n")
```

##### WDR

```{r, warning=FALSE}
summary(df$WDR, na.rm = TRUE)
cat("Moda:", Mode(df$WDR, na.rm = TRUE), "\n")
cat("Varianza:", var(df$WDR, na.rm = TRUE), "\n")
cat("Desviación Estándar:", sd(df$WDR, na.rm = TRUE), "\n")
```

#### Variables cualitativas.

```{r}
library(dplyr)
frec_E<-df %>% count(Estacion)
frec_E
```

```{r}
frec_D<-df %>% count(date)
frec_D
```

### Explora los Datos Utilizando Herramientas de Visualización

#### Variables Cualitativas

##### Análisis de Cuartiles

```{r}

df %>% 
  select(-date,-Estacion) %>% 
  skim

```

##### Análisis de Datos Atípicos

```{r}
library(tidyr)
# Creamos la función para detectar datos atípicos
detect_outlier <- function(x) {
   
  # Se calcula el primer cuartil
  Cuar1 <- quantile(x, probs=.25)
   
  # Se calcula el tercer cuartil
  Cuar3 <- quantile(x, probs=.75)
   
  # Se calcula el rango intercuartílico
  RI = Cuar3 - Cuar1
   
  # Regresa verdadero si algún dato es 2.5 veces el rango intercuartílico mayor o menor que el tercer o primer cuartil. 
  x > Cuar3 + (RI * 2.5) | x < Cuar1 - (RI * 2.5)
}
 
dfff <- df %>% 
  drop_na()

sumita <- sum(detect_outlier(dfff$CO))
print(paste("El número de datos atípicos en CO es igual a ", sumita))
sumita <- sum(detect_outlier(dfff$NO))
print(paste("El número de datos atípicos en NO es igual a ", sumita))
sumita <- sum(detect_outlier(dfff$NO2))
print(paste("El número de datos atípicos en NO2 es igual a ", sumita))
sumita <- sum(detect_outlier(dfff$NOX))
print(paste("El número de datos atípicos en NOX es igual a ", sumita))
sumita <- sum(detect_outlier(dfff$O3))
print(paste("El número de datos atípicos en O3 es igual a ", sumita))
sumita <- sum(detect_outlier(dfff$PM10))
print(paste("El número de datos atípicos en PM10 es igual a ", sumita))
sumita <- sum(detect_outlier(dfff$PM2.5))
print(paste("El número de datos atípicos en PM2.5 es igual a ", sumita))
sumita <- sum(detect_outlier(dfff$SO2))
print(paste("El número de datos atípicos en SO2 es igual a ", sumita))
```

##### Gráficos de Caja

```{r}

par(mfrow = c(1,2))
boxplot(df$CO, main = "CO", col = "lightyellow")
boxplot(df$NO, main = "NO", col = "lightyellow")
boxplot(df$NO2, main = "NO2", col = "lightyellow")
boxplot(df$NOX, main = "NOX", col = "lightyellow")
boxplot(df$O3, main = "O3", col = "lightyellow")
boxplot(df$PM10, main = "PM10", col = "lightyellow")
boxplot(df$PM2.5, main = "PM2.5", col = "lightyellow")
boxplot(df$SO2, main = "SO2", col = "lightyellow")

```

##### Histogramas

```{r}

par(mfrow = c(2,2))
hist(df$CO, main = "Histograma de CO", xlab = "CO", col = "lightyellow")
hist(df$NO, main = "Histograma de NO", xlab = "NO", col = "lightyellow")
hist(df$NO2, main = "Histograma de NO2", xlab = "NO2", col = "lightyellow")
hist(df$NOX, main = "Histograma de NOX", xlab = "NOX", col = "lightyellow")
hist(df$O3, main = "Histograma de O3", xlab = "O3", col = "lightyellow")
hist(df$PM10, main = "Histograma de PM10", xlab = "PM10", col = "lightyellow")
hist(df$PM2.5, main = "Histograma de PM2.5", xlab = "PM2.5", col = "lightyellow")
hist(df$SO2, main = "Histograma de SO2", xlab = "SO2", col = "lightyellow")

```

##### Correlación de las Variables

*Matriz de Varianzas y Covarianzas*

```{r}

Sig <- df %>% 
  select(-date,-Estacion) %>% 
  cov(use = "na.or.complete")

Sig

```

*Matriz de Covarianzas*

```{r}

Rho <- df %>% 
  select(-date,-Estacion) %>% 
  cor(use = "na.or.complete")

Rho

```

```{r}

heatmap(Rho, main = "Mapa de Calor",)

```

#### Variables Cuantitativas

##### Diagramas de Barras

```{r}
library(ggplot2)
ggplot(data = df) +
  geom_bar(mapping = aes(x = Estacion)) +
  theme(axis.text.x = element_text(angle = 45, vjust = 1, hjust=1)) +
  labs(title = "Gráfico de Barras de Estaciones")

```

#### Diagrama de Pastel

```{r}
cTec <- sum(df$Estacion == "Tec")
cApodaca <- sum(df$Estacion == "Apodaca")
cCadereyta <- sum(df$Estacion == "Cadereyta")
cEscobedo <- sum(df$Estacion == "Escobedo")
cGarcia <- sum(df$Estacion == "Garcia")
cJuarez <- sum(df$Estacion == "Juarez")
cObispado <- sum(df$Estacion == "Obispado")
cPesqueria <- sum(df$Estacion == "Pesqueria")
cPreparatoriaItesm <- sum(df$Estacion == "Preparatoria ITESM")
cSanBernabe <- sum(df$Estacion == "San Bernabe")
cSanNicolas <- sum(df$Estacion == "San Nicolas")
cSanPedro <- sum(df$Estacion == "San Pedro")
cSantaCatarina <- sum(df$Estacion == "Santa Catarina")
cUniversidad <- sum(df$Estacion == "Universidad")


prop <- c(cTec,cApodaca,cCadereyta,cEscobedo,cGarcia,cJuarez,cObispado,cPesqueria,cPreparatoriaItesm,cSanBernabe,cSanNicolas,cSanPedro,cSantaCatarina,cUniversidad)

pie(prop,labels = c("Tec","Apodaca","Cadereyta","Escobedo","Garcia","Juarez","Obispado","Pesquería","Preparatoria ITESM","San Bernabe","San Nicolás","San Pedro","Santa Catarina","Universidad"), main = "Estaciones", col = rainbow(length(prop)))
```
